高雄高等行政法院裁定　　　　　　　　　　　　　　　九十一年度訴字第四六三號
　　原　　　告　甲○○
　　訴訟代理人　丁○○
　　被　　　告　高雄市稅捐稽徵處
　　代　表　人　乙○○○○
　　訴訟代理人　戊○○
右當事人間因土地增值稅事件，原告不服高雄市政府中華民國九十一年四月八日高市
府訴四字第一五六一八號訴願決定，提起行政訴訟。本院裁定如左︰
　　主  文
原告之訴駁回。
訴訟費用由原告負擔。
    理  由
一、按「原告之訴，有左列各款情形之一者，行政法院應以裁定駁回之。但其情形可
    以補正者，審判長應定期間先命補正：．．．．．．十、起訴不合程式或不備其
    他要件者。」行政訴訟法第一百零七條第一項第十款定有明文。又提起訴願，以
    有行政處分之存在為前提要件；所謂行政處分，係指中央或地方機關就公法上具
    體事件所為之決定或其他公權力措施而對外直接發生法律效果之單方行政行為。
    至行政機關所為單純事實之敘述（或事實通知）、理由說明或觀念通知，既不因
    該項敘述或說明而生何法律上之效果者，自非行政處分，人民即不得對之提起訴
    願。此觀訴願法第三條第一項之規定自明，改制前行政法院即現最高行政法院亦
    著有四十四年度判字第十八號、六十二年度裁字第四十一號判例可資參照。
二、本件原告於民國（下同）八十七年三月二十六日向訴外人何永連、何永昌、呂三
    惠、丙○○、卓國安、王金丁購買坐落高雄市○○區○○段一小段一三五七、一
    三六一、一三一五及一二七二等地號土地，原申報按一般稅率核課土地增值稅，
    雙方約定土地增值稅由賣方負擔，委由買方代繳，並自尾款扣除，且於八十七年
    四月二十日辦理所有權移轉登記完畢。嗣訴外人丙○○就其中新庄段一小段一三
    五七、一三六一、一三一五地號土地（均於八十七年八月十三日重測與新庄段一
    小段一三五六號合併為同地段一二七二號，以下簡稱系爭土地），應改按公共設
    施保留地免徵土地增值稅，而向被告申請退還溢繳稅款。經被告以九十年六月六
    日高市稽財左字第一五八○八號函通知原告關於訴外人丙○○申請退還土地增值
    稅一事，因原告認為訴外人丙○○如此作法，與買賣契約之約定不符，且系爭土
    地於原告買受後已變更為非公共設施保留地，被告如退稅給訴外人丙○○，則若
    原告再為出賣時，該稅額將轉嫁由原告負擔，造成將土地增值稅退還於受有土地
    增值利益之出賣人，嗣後再向非受有土地漲價利益之買受人重行徵收，有違租稅
    公平原則，乃於九十年六月十一日去函向被告表示反對。嗣被告以九十年十月二
    十四日高市稽左財字第二八七○○號函復原告稱：「一、丙○○君八十七年四月
    九日申報移轉新庄段一小段一三五七、一三六一、一三一五等三筆土地，原按一
    般稅率核課土地增值稅，嗣後申請改按公共設施保留地免徵土地增值稅案，經本
    分處報財政部核示結果．．．上開三筆土地於移轉時為公共設施保留地，符合財
    政部函釋之規定，應免徵土地增值稅。二、又土地稅法第三十九條第二項規定：
    依都市計畫法指定之公共設施保留地尚未被徵收前之移轉，準用被徵收之土地，
    免徵其土地增值稅。但經變更為非公共設施保留地後再移轉時，以該土地第一次
    免徵土地增值稅前之原規定地價或前次移轉現值為原地價，計算漲價總數額，課
    徵土地增值稅。而台端與出賣人間權利義務關係如何、有無違反雙方間之約定，
    因屬私法上之爭議，宜循司法途徑解決。」原告因對被告九十年十月二十四日高
    市稽左財字第二八七○○號函不服，提起訴願遭決定駁回，乃提起本件行政訴訟
    ，聲明求為判決撤銷訴願決定及原處分。
三、又按處分機關未告知救濟期間，致相對人遲誤者，如自處分書送達後一年內聲明
    不服時，視為於法定期間內所為，此觀行政程序法第九十八條第三項之規定自明
    。本件原告所爭執之被告九十年十月二十四日高市稽左財字第二八七○○號函，
    其上並無關於救濟期間之教示規定，有該函附原處分卷可稽；故原告於此函送達
    後一年內之九十年十一月二十六日提起訴願，即未逾期，先此敘明。
四、經查，土地增值稅除土地所有權無償移轉者外，以原土地所有權人為納稅義務人
    ，其由取得所有權人申報代為繳納者，既係代為繳納，納稅主體自仍為原來之納
    稅義務人，而非代繳之人，此觀平均地權條例第三十七條可明，改制前行政法院
    亦著有六十九年判字第一號判例可資參照。本件原告向訴外人丙○○等人買受系
    爭土地並辦理移轉登記時，系爭土地依都市計畫係編定為市場用地之公共設施保
    留地一節，已經原告陳明在卷，並有高雄市政府工務局九十年五月七日九十高市
    工都字第Ｂ○四五二三號函附原處分卷可稽。另關於訴外人丙○○等人申請就系
    爭土地移轉於原告一事免徵土地增值稅之請求，則經被告嗣後以九十一年三月二
    十六日高市稽左財字第○九一○○一二一六號函予以准許在案，而此准予免徵土
    地增值稅之函文除通知申請人丙○○等人外，並通知原告一節，亦有該函文附卷
    可稽。系爭土地於訴外人丙○○等人移轉於原告時既為公共設施保留地，並依上
    開所述，訴外人丙○○亦為本件土地增值稅之納稅義務人，故被告上開九十年十
    月二十四日高市稽左財字第二八七○○號函文，顯係就原告針對丙○○等人免徵
    土地增值稅申請所為之異議，表示系爭土地於訴外人丙○○移轉於原告時既為公
    共設施保留地，依土地稅法第三十九條第二項規定應免徵土地增值稅，惟依同法
    條規定嗣後變更為非公共設施保留地而再出賣時，則應按該土地免徵土地增值稅
    前之原規定地價或前次移轉現值為原地價，計算漲價數額課徵土地增值稅等，關
    於訴外人丙○○申請退還土地增值稅之請求應如何處理，暨原告如於日後出賣系
    爭土地時其相關之稅賦權益等事項通知原告，並未就丙○○所為免徵土地增值稅
    之申請，作成准否之處分，是其僅是被告將其處理經過及認知通知原告，此通知
    對原告並未發生任何法律效果；至於對該准否免徵土地增值稅之爭執，被告則嗣
    後以九十一年三月二十六日高市稽左財字第○九一○○一二一六號函作成准予免
    徵之處分；故本件原告所爭執之被告九十年十月二十四日高市稽左財字第二八七
    ○○號函性質上應屬事實及觀念通知，並非行政處分。故依前開所述，原告尚不
    得對之提起撤銷訴訟，而訴願決定為不受理之決定，理由雖有不同，結論尚無二
    致，原告對之提起本件撤銷訴訟，求為撤銷，顯非合法，應予駁回。再系爭土地
    於本件移轉當時既屬都市計畫之公共設施保留地，且其土地增值稅之稅納義務人
    又為丙○○等出賣人，故被告依土地稅法第三十九條第二項規定准訴外人丙○○
    等人所為免徵土地增值稅之申請，並無違誤，至訴外人丙○○因此退稅之結果有
    無違反其與原告間之買賣契約，要屬私權爭執，核非本院所得審究，併此敘明。
五、依行政訴訟法第一百零七條第一項第十款、第一百零四條，民事訴訟法第九十五
    條、第七十八條，裁定如主文。
中　　　華　　　民　　　國    九十一　　年　    十一　　月　　  十三　　日
                              高雄高等行政法院第一庭
                                          審判長法官　陳光秀
                                          法      官　李協明
                                          法      官　楊惠欽
右為正本係照原本作成。
如不服本裁定，應於裁定送達後十日內以書狀敘明理由，經本院向最高行政法院提出
抗告（須按對造人數附具繕本）；並應預繳送達用掛號郵票六份（每份三十四元）。
中　　　華　　　民　　　國    九十一　　年　    十一　　月　　  十三　　日
　　　　　　　　　　　　　　　　　　　 　 法院書記官　藍亮仁
